【裁判字號】    92,上訴,898
【裁判日期】    920619
【裁判案由】    偽造文書等
【裁判全文】
臺灣高等法院刑事判決                            九十二年度上訴字第八九八號
    上  訴  人
    即  被  告  乙○○
    選任辯護人  廖忠信律師
右上訴人因偽造文書等案件，不服臺灣桃園地方法院八十七年度訴字第八一一號，中
華民國九十一年十二月三日第一審判決（起訴案號：臺灣桃園地方法院檢察署八十六
年度偵字第九七０九號），提起上訴，本院判決如左：
    主  文
上訴駁回。
    事  實
一、乙○○原任友聯產物保險股份有限公司（下稱友聯公司）桃園分公司理賠科科長
    ，劉遠智（經原審判決後未據上訴而告確定）為友聯公司桃園縣八德通訊處副理
    ，劉政邦（經原審判決後未據上訴而告確定）為劉遠智之子，邱維仁（經原審判
    決後未據上訴而告確定）則係劉遠智之妻李美英所經營萬安汽車修理廠股份有限
    公司（下稱萬安公司）附設汽車代檢場之檢驗員，陳仁財與劉遠智為同母異父之
    兄弟，趙伯峰（經原審判決後未據上訴而告確定）原任桃園縣八德市○○路○段
    七七號德濟醫院公共關係及管理部主任，張炎成、黃文祥（均經原審判決後未據
    上訴而告確定）則分別為桃園縣桃園市○○路一四五三號順達汽車修理廠之負責
    人及員工。
二、緣劉政邦於民國（下同）八十六年二月二十八日因在其住處六樓修理門窗時，不
    慎自六樓摔落三樓，致右髁骨折、左跟骨骨折、第一腰椎骨折，經送林口長庚紀
    念醫院並進行手術，繼轉院至臺北市士林區新光醫院醫療，於同年四月一日出院
    。迨八十六年五月二十八日上午九時許，劉政邦欲至桃園縣八德市大湳「奇威錄
    影帶店」租錄影帶時，徒步行經桃園縣八德市○○路、忠孝東路口時，遭陳金池
    （經原審判決後未據上訴而告確定）駕駛向友聯公司投保之車號ＬＩ｜五二二九
    號自小貨車自後撞擊，經送德濟醫院醫療，惟劉政邦僅為一般門診，並未住院治
    療即行返家。嗣陳金池、劉政邦與劉遠智先於八十六年六月二日，以新臺幣（下
    同）十萬元達成和解，並於和解書上註明不得再向保險公司申請理賠。詎劉遠智
    、乙○○竟基於意圖為自己不法所有之共同概括犯意聯絡，並與劉政邦、陳金池
    、趙伯峰等人基於意圖為自己不法所有及偽造文書之共同犯意聯絡，而謀向友聯
    公司詐領保險金。劉遠智、乙○○、劉政邦、陳金池等人，一方面推由乙○○以
    劉政邦遭陳金池駕車撞傷為由，書寫理賠申請書向友聯公司申請理賠；一方面劉
    遠智、乙○○、劉政邦、陳金池於八十六年六月五日，在萬安公司通謀虛偽另行
    簽立內容為：陳金池賠付劉振邦醫療費用、療養費用、精神慰藉金八十萬元，當
    面給付新臺幣（下同）二十萬元，其餘由友聯產物直接支付劉振邦之不實和解書
    （實則陳金池並未另外給付二十萬元與劉政邦）；再一方面乙○○基於偽造私文
    書之概括犯意，委請與渠等具有共同犯意聯絡之趙伯峰於八十六年六月間，在德
    濟醫院盜用「德濟醫院」方型印章、院長「黃興睦」章、診治醫師「吳奭」章
    而蓋用印文各乙枚，進而偽造劉政邦之診斷證明書乙紙、偽造劉政邦於八十六
    年五月三十日至同年六月一日在德濟醫院住院之病歷記錄乙紙、偽造血壓搏
    呼吸記錄單乙紙（其上並偽造表示護士簽名之「陳」署名五枚、「詹」署名乙枚
    、「蕭」署名三枚）、偽造護理紀錄乙紙（其上並偽造表示護士簽名之「何秀
    美」署名乙枚、「陳美華」署名二枚、「詹秀美」署名二枚、「蕭卓英」署名二
    枚、「陳雅惠」署名乙枚、「官玉華」署名乙枚）、偽造醫囑單乙紙、偽造
    給藥治療記錄單乙紙（其上並偽造表示簽名之「陳」署名乙枚）、偽造體溫表
    乙紙、盜用德濟醫院之方型印章、圓型收費章而蓋用印文各乙枚，進而偽造編
    號００五八三一之收據乙紙（金額為九千零五十元）、利用不知情之不詳姓名
    人偽造入出院護理評估二紙（其中在第二紙偽造表示簽名之護士「何秀美」、「
    官玉華」署名各乙枚）等，而同時一次偽造前述不實之私文書後，將上開資料交
    付乙○○。乙○○再將前開不實之私文書連同由不詳人（註：並無證據證明係由
    何人變造）將德濟醫院八十六年五月二十八日所開立之編號第六００四號變造收
    據乙紙（其上金額由一千四百元變造為二萬一千四百元，並於金額上壓蓋模糊德
    濟醫院方章一枚）、及前述通謀虛偽另立之不實和解書一份，持向友聯公司行使
    ，足以生損害於德濟醫院及前述私文書上遭偽造署名、盜用印章之人。繼乙○○
    明知為不實，利用其為友聯公司理賠科科長之業務權責機會，指示不知情之友聯
    公司理賠員甲○○在前開理賠申請書之調查結果欄，填載：「一、依肇責核付，
    二、保車因行駛轉彎不慎碰撞路人劉旭榮（即劉政邦）致腰部受損，經查無誤，
    擬協調後賠付新臺幣六十萬元，三、對造因有殘廢之慮（腰部受傷）」；及於理
    賠計算書上記載：「預估損失金額六十萬元，經科長協調和解金額為八十萬元，
    公司擬予賠付六十萬元結案」等不實之事項，圖以劉政邦前述自行摔落之舊傷充
    當新車禍創傷，而詐領保險金六十萬元。嗣於八十六年七月三日甲○○以報告向
    主管李光智反應上情，經友聯公司派員調查後發現不實，拒絕理賠，而未遂其犯
    行。
三、邱維仁於八十六年五月二十九日下午一時三十分許，駕駛向友聯公司投保之車號
    ＫＨ｜五九七七號自用小貨車，在桃園縣八德市○○路、力行街口，擦撞陳仁財
    ，陳仁財因傷輕無礙，二人隨即於同日下午二時五十分許至友聯公司八德通訊處
    ，經由劉遠智見證做成賠償六千元之和解書。繼於同日下午六時五十五分許，陳
    仁財騎乘車號ＩＣＦ｜六二六號重型機車，由大園往桃園方向行駛，途經桃園縣
    桃園市○○路二五五號前時，適遇劉朝霖駕駛車號ＬＧ｜一０九九號自小客車，
    由桃園往大園方向行駛，因疏未注意在劃有分向限制線之路段不得迴車之規定違
    規迴車，而陳仁財騎乘機車亦以超過四十公里以上之時速超速行駛，忽見劉朝霖
    所駕車號ＬＧ｜一０九九號自小客車在該處迴車，剎車不及而滑倒，致陳仁財受
    有頸椎第五、六節脫位等之傷害，於同日晚間七時許，送至桃園敏盛醫院急救，
    並於翌日轉送林口長庚醫院救治後，延至八十六年七月十一日下午六時許不治死
    亡（劉朝霖所涉過失致死罪嫌另經臺灣桃園地方法院檢察署以八十六年偵字第一
    三七六一號、臺灣桃園地方法院以八十六年交易字第六四八號判決確定）。劉遠
    智、乙○○、邱維仁等人明知上情，為謀向友聯公司詐領保險金，劉遠智、乙○
    ○基於同前之意圖為自己不法所有之共同概括犯意聯絡，並與邱維仁基於意圖為
    自己不法所有之共同犯意聯絡，推由邱維仁在友聯公司之汽車險理賠申請書上記
    載：「邱維仁於八十六年五月二十九日下午一時十分許，駕車不慎撞傷行人（陳
    仁財）『嚴重受傷』，已送敏盛醫院急救中，請予理賠」等文字，該申請書並交
    由乙○○於八十六年六月二日送至友聯公司收案而成立理賠案，繼劉遠智、邱維
    仁、乙○○三人於八十六年六月十五日通謀虛偽另行簽立內容為：陳仁財係受邱
    維仁撞傷而受有下半身癱瘓，由邱維仁賠償醫療費用、療養費用、精神慰藉金三
    百萬元，邱維仁簽發共九十萬元之本票三張從七月一日至九月一日給付完畢，另
    當場給付現金四十萬元，其餘一百七十萬元由友聯公司直接給付之不實和解書（
    實則邱維仁並未再給付任何款項，亦未簽發任何本票），圖以冒稱陳仁財所受之
    嚴重傷害係因與邱維仁之車禍所致，而向友聯公司申請詐領保險金一百七十萬元
    （其中強制險六十萬元、任意險一百十萬元）。繼乙○○明知為不實，利用其為
    友聯公司理賠科科長之業務權責機會，指示不知情之友聯公司理賠員陳貽龍在前
    開理賠申請書之調查結果欄，填載：「一、保車行駛八德介壽路力行街口碰撞行
    人陳仁財，致一人受傷。二、經查訪肇責屬實，研判保戶完全責任。三、經許科
    長與保戶及對造家屬協議以三百萬元達成和解，（對造陳仁財頸椎損傷，目前下
    肢癱瘓，自解小便功能受損，須長期復健治療及一切後續醫療費用及慰藉金）本
    處以一百七十萬元賠付，擬賠付任意第三人一百十萬元，結賠餘金額以賠號０五
    七ＣＡ００五一賠付」等不實之內容，而圖詐領保險金。惟嗣經友聯公司發現不
    實，拒絕理賠，而未遂其犯行。
四、張元蕙為友聯公司之被保險人，陳寬仁為張元蕙之夫。陳寬仁於八十六年四月二
    十日清晨二時許，駕駛張元蕙所有向友聯公司投保之Ｒ二－五三三八號自小客車
    ，在桃園市○○○路、同安街口，與吳義雄駕駛其友人譚潤如所有之ＨＷ｜０八
    三八號自小客車發生碰撞，當時前揭二輛自小客車上，並無乘客張炎成、黃文祥
    二人，且陳寬仁、吳義雄已先於八十六年四月二十日於埔子派出所成立和解。嗣
    因其後前開二車輛均交由順達汽車修理廠修理，乙○○竟基於同前之意圖為自己
    不法所有及偽造私文書之概括犯意，並與修理廠負責人張炎成基於意圖為自己不
    法所有之共同犯意聯絡，由張炎成於八十六年五月六日偕同不知情之黃文祥，共
    同向聯安診所申請其二人於八十六年四月十九日騎乘機車摔傷而至聯安診所就醫
    之診斷證明書二紙，黃文祥將其所申請之診斷證明書交予張炎成後，張炎成再將
    該二紙診斷證明書提供予乙○○，張炎成並依乙○○之指示拿空白和解書給陳寬
    仁等人用印簽名後，張炎成未經告知陳寬仁、譚潤如、吳義雄並超越其三人之授
    權，在桃園市○○路一四五三號順達汽車修理廠於前開內容為空白之和解書上書
    ，虛偽記載：「『八十六年四月十九日晚間』，由陳寬仁駕駛張元蕙所有車號Ｒ
    二－五三三八號自小客車，行經大興西路與同安街，因闖紅燈撞上由吳義雄駕駛
    ，譚潤如所有車號ＨＷ｜０八三八號車子，致ＨＷ｜０八三八車子損壞，車上人
    員受傷．．．」等不實內容，而偽造該屬私文書之和解書，繼再訛稱張炎成、黃
    文祥二人為吳義雄車上乘客，因前揭車禍受傷，而推由乙○○行使前開偽造之和
    解書向友聯公司同時申請第三人強制險（指體傷部分）、及任意險（指修車部分
    ，包括車體險及第三人責任險之財損）之理賠，足以生損害於陳寬仁、吳義雄、
    譚潤如，使友聯公司之承辦人員陷於錯誤就張炎成、黃文祥因車禍受傷而申請強
    制險理賠部分，決賠予張炎成四十五萬元、黃文祥三十萬元，且已製作妥發票日
    均為八十六年七月二日、受款人分別為張炎成、黃文祥、面額分別為四十五萬元
    及三十萬元之支票二紙；另就申請車體險、第三人責任險之財損部分，亦分別決
    賠二十四萬七千元及四十萬元。嗣友聯公司因發現有異，拒絕理賠前開四十五萬
    元及三十萬元之支票，而未遂其犯行。
五、案經法務部調查局桃園縣調查站移送暨臺灣桃園地方法院檢察署檢察官自動檢舉
    偵查起訴。
    理  由
壹、有罪部分：
一、訊據上訴人即被告乙○○矢口否認有右揭犯行，辯稱：伊是依公司程序申請理賠
    ，二十萬以上的理賠須送總公司審核，而這幾個案子都超過二十萬，所有理賠決
    定權都是在總公司，邱維仁的案子伊尚未送就不見了云云。其於本院復辯稱：伊
    沒有必要叫丙○○偽造醫院的資料，因為理賠不需要那些資料，伊是交給張信豪
    資料要他再去調查，並非指示他如何做云云。惟查：
(一)就犯罪事實欄二部分：
  1.被告劉政邦業於八十六年二月二十八日即因在住處六樓摔落，致右髁骨折、左跟
    骨骨折、第一腰椎骨折，經送林口長庚紀念醫院並進行手術，於同年三月十六日
    出院，當日復轉至新光醫院就醫，自三月十六日至四月一日住於新光醫院進行手
    術治療之事實，有長庚醫院門診記錄單影本、放射線診斷科會診單影本（附於八
    六偵字第一五００七號卷第四十三頁至第四十五頁）、及新光醫院之診斷證明書
    可稽（上載：劉旭榮受有第一腰椎壓迫性骨折、右脛骨腓骨遠端骨折、左跟骨骨
    折，附於偵字第一五００七號卷第一八七頁）。迨於同年五月二十八日劉政邦行
    經桃園縣八德市○○路、忠孝東路口時，遭陳金池駕駛車號ＬＩ－五二二九號自
    小貨車自後撞擊，經送八德市德濟醫院醫療，僅為一般門診檢查，並未住院治療
    ，即行返家之事實，亦據被告劉政邦供承不諱（見原審卷一第五十一頁）。
  2.陳金池、劉政邦與劉遠智就前開車禍事件，已先於八十六年六月二日以十萬元達
    成和解，和解書上並註明不得再向保險公司申請理賠（見八十六年度偵字第一五
    ００七號卷第三十七頁），詎陳金池、劉政邦、劉遠智、乙○○等人復於八十六
    年六月五日，在萬安公司另行虛偽簽立（內容為：甲方陳金池賠付乙方劉旭榮醫
    療費用、療養費用、精神慰藉金八十萬元，當面給付新臺幣二十萬元，其餘由友
    聯產物直接支付乙方，不另立收據，雙方同意和解）之不實和解書乙份之事實，
    除有上開雙方通謀虛偽簽立之不實和解書影本乙份在卷可按外（偵字第一五００
    七號第四十一頁），且被告陳金池於偵訊時供承：六月二日和解賠十萬元，並有
    註明不再要求保險公司理賠，後來劉遠智與乙○○來找伊說可以向保險公司要八
    十萬元，只要再重簽一張和解書，但是只有六十萬元會下來，這樣伊就可少賠，
    他們也可領多一點，所以伊又與他們重簽一張和解書賠款二十萬元等語（見偵字
    第一五００七號卷第九十六頁背面至第九十七頁）；另被告劉遠智亦於原審訊問
    時供稱：於簽立第一份和解書後，伊後來問乙○○可否辦理理賠，乙○○說若雙
    方同意，他可協助辦理，又寫一份和解書之原因是因乙○○說雙方已和解就不能
    再向保險公司申請理賠，所以又寫了一份和解等語明確（見原審卷第五一頁反面
    至第五二頁，八十七年八月二十七日訊問筆錄）。
  3.被告劉遠智、劉政邦、陳金池雖均推稱：前開內容虛偽之和解書係由乙○○所撰
    寫，渠等對於要申請高額賠償之事，並不清楚云云，惟被告乙○○於調查站供稱
    ：我於八十六年六月五日在萬安修理廠辦公室內製作和解書，當時在場人員有我
    本人及劉遠智、陳金池、劉政邦等人均在場等語（偵字第一五００七號卷第十八
    頁反面）；另被告劉遠智於原審訊問時供稱：「當時我、我兒子（指劉政邦）、
    陳金池、乙○○原來都在場，我們都知道要寫和解書的事，是陳金池當場交出印
    章等文件，之後我們就先離開，和解書的內容是乙○○自己寫的，乙○○告訴我
    他要以六十萬元申請，看保險公司如何認定，陳金池當時坐另一邊，我有跟他說
    要六十萬」（原審卷二第三一頁），而被告陳金池對上述劉遠智所述亦附和稱確
    係如此（見同上卷頁）；再被告劉政邦於原審訊問時亦供稱：簽立第二份和解書
    時留在現場的還有陳金池、劉遠智、乙○○，伊知道他們要另外簽一份和解書，
    亦知和解書內容是另外要向友聯公司申請理賠等語（原審卷二第二九頁）。是綜
    合前揭供詞參互以觀，渠等對於推由乙○○代撰虛偽不實之和解內容以達申請高
    額保險金之情，自難諉為不知。
  4.乙○○等人為向友聯公司申請高額賠償金，委請有共同犯意聯絡之趙伯峰偽造劉
    政邦之診斷證明書及劉政邦於八十六年五月三十日至同年六月一日在德濟醫院住
    院之相關資料，趙伯峰乃盜用「德濟醫院」方型印章、院長「黃興睦」章、診
    治醫師「吳奭」章而蓋用印文，進而偽造劉政邦之診斷證明書乙紙、偽造劉政
    邦於八十六年五月三十日至同年六月一日在德濟醫院住院之病歷記錄乙紙、偽
    造血壓搏呼吸記錄單乙紙（其上並偽造表示護士簽名之「陳」署名五枚、「詹
    」署名乙枚、「蕭」署名三枚）、偽造護理紀錄乙紙（其上並偽造表示護士簽
    名之「何秀美」署名乙枚、「陳美華」署名二枚、「詹秀美」署名二枚、「蕭卓
    英」署名二枚、「陳雅惠」署名乙枚、「官玉華」署名乙枚）、偽造醫囑單乙
    紙、偽造給藥治療記錄單乙紙（其上並偽造表示簽名之「陳」署名乙枚）、
    偽造體溫表乙紙、盜用德濟醫院之方型印章、圓型收費章而蓋用印文各乙枚，
    進而偽造編號００五八三一之收據乙紙（金額為九千零五十元）、利用不知情
    之不詳姓名人偽造入出院護理評估二紙（其中在第二紙偽造表示簽名之護士「何
    秀美」、「官玉華」署名各乙枚）等不實之劉政邦住院相關私文書乙節，除有前
    述不實之診斷證明書（附於八十六年度偵字第一五００七卷第一七一頁）、病歷
    記錄、血壓搏呼吸記錄單、入出院護理評估、護理紀錄、醫囑單、給藥治療記
    錄單、體溫表（附於同上偵卷第一八一頁至第一八六頁，詳見偵字第九七○九號
    卷第二七｜四至二七｜一○頁，偵字第二三四七號卷第一頁以下）、編號００五
    八三一住院收據（金額為九０五０元）（附於偵字第一五００七號卷第一七八頁
    ）在卷可佐外，且據被告趙伯峰迭於原審及本院供承偽造上述文件之情（原審卷
    一第四九、五十、一六九頁、原審卷二第九五、九六、二三七、二三八、二三九
    頁；本院九十二年五月十二日訊問筆錄），被告趙伯峰且另供稱：「診斷證明書
    」是伊寫的，是乙○○說要結案，要伊提供資料，乙○○說要結案要做漂亮點，
    伊就幫他作住院資料（見原審卷一第一六九頁）、病例紀錄是伊偽造登錄的，伊
    是根據病患劉政邦之敘述登錄，伊是在八六年五月三十日問過劉政邦等語（見原
    審卷二第二三七頁，九十一年十一月十二日審判筆錄），足見上述被告等人間，
    就被告趙伯峰偽造前開私文書之部分，均有犯意聯絡。被告乙○○雖辯稱：伊並
    未要求趙伯峰偽造住院資料云云，惟被告趙伯峰迭於偵訊時及原審訊問時供稱：
    院資料會比較好（見偵字第一五００七號卷第二二二頁）；乙○○說要結案，要
    收據及住院證明資料（見原審卷一第六十三頁背面），許先生有提議，說這樣可
    以結案（本院九十二年五月十二日訊問筆錄）等語綦詳，而被告乙○○於原審訊
    問時亦供承：我向趙伯峰說要向公司申請理賠六十萬元，請他給予「診斷證明書
    」申請（原審卷一第五十二頁背面），況其於本院供稱：總公司還是要經過調查
    等語（本院九十二年四月二十一日訊問筆錄），對照前開丙○○所供乙○○要他
    做漂亮一點等語，縱如乙○○所辯申請保險公司理賠不需要那麼多資料，但為應
    付總公司調查，乙○○與丙○○對於需要偽造不實之診斷證明書、病歷記錄、血
    壓搏呼吸記錄單、入出院護理評估、護理紀錄、醫囑單、給藥治療記錄單、體
    溫表等資料即不能謂無犯意之聯絡，否則乙○○何須特別叮囑丙○○做漂亮一點
    ？堪認被告乙○○前開所辯，顯非可採。又被告劉遠智交付金額原為一千四百元
    之德濟醫院八十六年五月二十八日第六００四號之收據乙紙予被告乙○○後，該
    收據經乙○○提出向友聯公司申請保險理賠時，該附於友聯公司之收據資料竟遭
    變造為金額二萬一千四百元（於變造之金額數字上尚壓蓋模糊之方章）乙節，有
    該收據之原本影本（附於偵字第一五００七號卷第二一五頁），及該經變造後之
    收據影本乙紙（附於偵字第一五００七號卷第一七八頁）可資對照，被告等人為
    申領高額保險金，竟偽造不實之住院資料，益證渠等有詐欺之犯意至明。至被告
    趙伯峰雖辯稱：伊不知乙○○等人要以其所偽造之資料詐領保險金云云，惟如前
    述，被告乙○○於原審訊問時供稱：伊有向趙伯峰說要向公司申請理賠六十萬元
    之情，參以，趙伯峰身為德濟醫院公共關係及管理部主任，屬高階主管，且和保
    險公司接觸頻繁，其辯稱不知乙○○等人取得偽造之不實診斷證明書和住院資料
    ，係欲申請保險金之用云云，顯違常情，委無足採。
  5.乙○○將前揭不實之住院資料、和解書等文件，以前述劉政邦自行摔傷之舊傷作
    為車禍新傷為事由，向友聯公司詐欺申請保險金六十萬元之事實，業據被告乙○
    ○供稱：陳金池的保險理賠申請書是伊寫的，申請理賠六十萬元是因最高可理賠
    六十萬元（見原審卷一第一六八頁第一六九頁）綦詳，且有友聯公司汽車險理賠
    申請書影本（受理編號為一二０五七ＺＡ００三二）（受理日期為八十六年五月
    二十八日），上載出險情形：本人（指陳金池）駕駛該車往大溪方向行駛至介壽
    一段八六二與忠孝街口欲轉入忠孝街時，不慎撞到行人（指劉政邦），已送往德
    濟醫院急救等語（見第一五００七號偵卷第五四頁）。而前開理賠申請書上尚記
    載承辦理賠員甲○○調查結果：「一、依肇責核付，二、保車因行駛轉彎不慎碰
    撞路人劉旭榮致腰部受損，經查無誤，擬協調後賠付新臺幣六十萬元，三、對造
    因有殘廢之慮（腰部受傷）」文字（見偵字第一五００七號卷第五四頁），惟訊
    之證人甲○○證稱：伊之所以在本件之汽車險理賠申請書上調查結果欄位填寫前
    述文字，是當時乙○○指示伊這樣寫，因一般案件都會先由理賠員調查，但這個
    案子自伊受理後，伊就未簽過，資料齊全後，案子才到伊手上，乙○○要伊這樣
    寫，當時伊覺得此案有疑問，就未將案子送出去，直接向主管李光智反應、案件
    所有的資料都是乙○○交給伊，整案都是乙○○主導，最後交給伊結案等語（見
    原審卷二第二四頁、第二七、二八頁），其於本院證稱：這個案子是他（指被告
    乙○○）把資料拿給我，告訴我說這個案子可以結案，我寫一寫後覺得有問題，
    向李光智反應，這件事才爆發出來，和解書、診斷書等都是乙○○拿給我的，他
    是告訴我這個案子可以簽結要賠，一般案件都是理賠員自己查證自己提出申請，
    但是這件案子查證都沒有經過我的手等語（本院九十二年六月五日審判筆錄），
    觀諸前開理賠申請書影本上右下角「乙○○審核意見欄」所蓋之核章時間，係在
    八十六年六月二日，竟反在理賠員甲○○蓋章日期（八十六年六月十三日）之前
    ，再依該案之理賠計算書影本（附於八十六年度偵字第九七０九卷第七頁）其上
    記載：預估損失金額六十萬元，經科長協調和解金額為八十萬元，公司擬予賠付
    六十萬元結案等文字，核與前述不實之八十六年六月五日所簽立之和解書內容相
    符，益證證人甲○○所述上情為真，是堪認被告乙○○除提出理賠申請外，尚運
    用其職權指示承辦理賠員就該賠案應作特定之處理，其所辯均是依公司程序申請
    理賠，未指示承辦理賠員就該賠案應作特定之處理，所有理賠決定權都是在總公
    司云云，自無足採。
  6.依卷內友聯公司車險理賠部人員高世河於八十六年七月十四日所製作之意外險賠
    案處理呈核單（附於八十六年度第一五００七卷第一七六頁）記載：「保戶部分
    由王副理要集保戶及被害人了解肇事經過與和解過程確實無誤，保戶以現金二十
    萬元支付傷者，另六十萬元由本公司支付傷者，協調會由桃園許科長恩銘參與和
    解」等文字，而原審傳訊證人高世河其證稱：因為這個案有問題，我陪經理王令
    佐約受害者去新光醫院看是否屬實，王副理為王令佐，王副理當時有問保戶，保
    戶說有付給傷者，傷者也說有付之情（見原審卷二第八七、八八頁，九十年七月
    十八日訊問筆錄），堪認被告陳金池（為保戶）、劉政邦（傷者）於友聯公司因
    懷疑該案另派高世河、王令佐副理調查渠等申請內容所述之傷害及和解內容是否
    屬實時，竟仍向調查之人員為虛偽不實之陳述而仍欲圖申請保險金，其二人有施
    行詐欺之犯行至為明顯，竟於原審辯稱不知情云云，顯不可採。
(二)就犯罪事實欄三部分：
  1.邱維仁於八十六年五月二十九日駕駛自用小貨車，在桃園縣八德市○○路、力行
    街口右轉時，擦撞陳仁財，陳仁財當時僅受輕微擦傷，並未至敏盛醫院或其他醫
    院就醫之事實，業據被告邱維仁於調查站中供承：伊於八十六年五月二十九日下
    午一時許，駕駛自小客車在八德市○○路口撞及陳仁財，當時伊車係右轉，速度
    約二十公里而擦撞陳仁財，導致陳仁財倒地而左手皮肉擦傷，伊在原地待警察前
    來處理，而陳仁財因手臂擦傷乃自行搭乘計程車欲赴楊敏盛醫院就醫，後陳仁財
    主動與伊連繫指其僅外傷，亦未到楊敏盛醫院就診等語（見八六偵字第一五００
    七號卷第二七頁）；另證人劉阿白（即陳仁財之母）於調查站中亦證稱：陳仁財
    於醫院比較清醒時有告訴伊，他於八十六年五月二十九日中午時已在桃園與人（
    指邱維仁）發生輕微車禍，但並無大礙等語（見同上偵字第一五００七號卷第二
    十三頁背面）；而證人即處理該交通事故之警員陳名琦亦證稱：八十六年五月二
    十九日邱維仁與陳仁財之交通事故，伊抵達車禍現場時，僅肇事者邱維仁在場，
    被撞傷之行人陳仁財已送醫急救，邱維仁並告知伊陳仁財僅手腳擦傷而已，伊繪
    製現場圖並留下邱維仁的身分資料，要求邱維仁若和解將和解書送到四維派出所
    銷案，該和解書於八十六年五月二十九日送到四維派出所，銷案之後，伊即未再
    有後續處理（見同上偵字第一五００七號卷第三十四頁背面至第三十五頁），並
    有警製之桃園縣警察局道路交通事故現場測繪紀綠表影本乙份附卷可憑（偵字第
    一五００七號卷第四十頁），堪認上情屬實。
  2.邱維仁、陳仁財發生上開事故後，立即於是日（八十六年五月二十九日）下午二
    時五十分，在被告劉遠智之見證下，於友聯公司桃園縣八德市通訊處達成和解，
    由邱維仁賠償六千元乙節，業據被告邱維仁於調查站中供承：陳仁財主動與伊連
    繫指其僅外傷，亦未到楊敏盛醫院就診，其問伊要不要和解，伊同意之後，即赴
    友聯公司八德市通訊處辦理相關手續，伊賠陳仁財六千元達成和解，當時係八十
    六年五月二十九日下午二時許，有該保險公司副理劉遠智在場等語（見偵字第一
    五００七號卷第二七頁），且有上開和解書影本一份附卷可稽（偵字第一五００
    七號卷第三十九頁），觀諸該和解書中詳載「八十六年五月二十九日十三時四十
    五分，甲方由邱維仁駕駛車號ＫＨ｜五九七七號自小客車，在八德市○○路○段
    力行街口發生車禍，致乙方行人陳仁財身受『輕傷』，．．．甲方邱維仁賠付乙
    方陳仁財醫療補助費新臺幣六千元整，乙方拋棄其餘請求權」等文字，核與被告
    邱維仁前述證詞相符，上情亦堪認定。
  3.陳仁財嗣又於同日（八十六年五月二十九日）下午六時五十五分許，由案外人劉
    朝霖駕駛自小客車在桃園縣桃園市○○路二五五號前違規迴車，使陳仁財騎乘之
    機車剎車不及滑倒，致陳仁財受有頸椎第五、六節脫位等之傷害，經於同日晚間
    七時送抵桃園敏盛醫院急救，翌日轉送林口長庚醫院繼續醫療後，延至八十六年
    七月十一日下午六時許不治死亡乙節，業據劉朝霖於調查站、偵訊中證述綦詳（
    見八十七年度偵字第六六０二號卷第十三頁背面至第十四頁背面、第二十頁），
    且有臺灣桃園地方法院八十六年度交易字第六四八號判決（附於偵字第六六０二
    號卷第五、六頁）、警製道路交通事故調查報告表影本（附於偵字第六六０二號
    卷第十七頁背面）、桃園敏盛醫院急診病歷資料（附於偵字第六六０二號卷第四
    十八頁）、長庚紀念醫院診斷證明書（附於偵字第六六０二號卷第十五頁背面）
    、長庚醫院病歷資料（影卷另編成三宗附於本卷）、診斷證明書、和解書影本二
    份等可稽（附於同上偵卷第十六頁背面、第四十三頁背面至第四十五頁），足見
    陳仁財之死亡係肇因於八十六年五月二十九日下午六時五十五分許與案外人劉朝
    霖所發生之車禍事故。
  4.劉遠智、乙○○、邱維仁、乙○○等人明知前述事實，欲向友聯公司詐領保險金
    ，竟又於八十六年六月十五日通謀虛偽合意另簽立內容為：「八十六年五月二十
    九日十三時四十五分由邱維仁駕駛ＫＨ｜五九七七號自小客車，在八德市○○路
    ○段與力行街口發生車禍致行人陳仁財受傷『下半身癱瘓』，身體傷殘部分由邱
    維仁賠償陳仁財工作損失、精神慰藉金、療養費用、醫療費用共三百萬元，邱維
    仁簽發共九十萬元之本票三張從七月一日至九月一日給付完畢，另當場給付現金
    四十萬元，其餘一百七十萬元由友聯公司直接給付」等文字之不實和解書，除有
    該內容虛偽之和解書影本附於八六偵字第一五００七號卷第四十二頁外，且被告
    邱維仁亦於警訊中供承：於八十六年六月十五日共同製作之和解書為偽造，由於
    陳仁財於八十六年五月二十九日和我簽立和解之後駕駛機車不慎跌倒而導致下身
    癱瘓，後友聯公司副理劉遠智及理賠課長乙○○即與伊連繫要伊到該公司八德市
    通訊處一談，劉遠智、乙○○指陳仁財係劉遠智之弟，現因騎機車摔成癱瘓，要
    伊可憐陳仁財家境困難，而簽立上述不實之和解書俾申請友聯公司之保險給付，
    伊基於同情陳仁財之心理乃予以同意，乙○○當天即在八德市通訊處當著伊及劉
    遠智的面親筆寫下該不實之和解書，有關該不實和解書上所訂之和解條件，其中
    伊賠償之部分因事件非伊擦撞引起，伊未付任何賠償款項等語（見偵字第一五０
    ０七號卷第二十七頁）；另其於偵訊中亦供承：因伊有友聯的強制險與意外險，
    劉遠智打電話叫伊到友聯通訊處，劉遠智、乙○○告伊，因陳仁財家境不好要伊
    幫忙，乙○○問伊之前的理賠有無在友聯理賠過，有無送警局，他說之前的理賠
    無理賠人員在場，如送保險公司不成立，所以便要伊幫忙，當時乙○○與劉遠致
    都這樣講，說伊一天也賺不到多少錢，申請出來可減輕負擔，也可以幫助人等語
    明確（見偵字第一五００七號卷第九八頁）。
  5.嗣乙○○基於上述與邱維仁、劉遠智詐領保險金之合意，由乙○○將前揭不實之
    和解書等文件，以陳仁財因遭邱維仁駕車撞傷「嚴重受傷」為事由，向友聯公司
    申請保險金一百七十萬元之事實，有友聯公司汽車險理賠申請書影本二紙其一受
    理編號為０五七ＣＡ００五一號，受理日期為八十六年六月二日，上載出險情形
    ：「本人（邱維仁）於八十六年五月二十九日下午十三時四十分左右，駕車行駛
    介壽路一段力行街口時不慎撞傷行人（陳仁財）嚴重受傷，已送敏盛醫院急救中
    ，請予理賠」等文字（附於八六偵字第一五００七號卷第六九頁）；其二受理編
    號號碼為０五七Ｃ００五一三號，受理日期亦為八十六年六月二日，上載出險情
    形同上述，理賠員陳貽龍於調查結果欄則記載：「一、保車行駛八德介壽路力行
    街口碰撞行人陳仁財，致一人受傷。二、經查訪肇責屬實，研判保戶完全責任。
    三、經許科長與保戶及對造家屬協議以三百萬元達成和解，（對造陳仁財頸椎損
    傷，目前下肢癱瘓，自解小便功能受損，須長期復健治療及一切後續醫療費用及
    慰藉金）本處以一百七十萬元賠付，擬賠付任意第三人一百十萬元，結賠餘金額
    以賠號０五七ＣＡ００五一（申請書）賠付」等語可佐（附於偵字第一五００七
    號卷第一八九頁）。證人即友聯公司人員王令佐於原審訊問時證述：邱維仁案有
    申請二個案子，一個是任意險（賠案號碼０五七Ｃ００五一三號）、一是強制險
    （賠案號碼０五七ＣＡ００五一），強制險申請理賠六十萬元，寫在預估金額中
    （偵字第一五００七號卷第一八八頁），依該理賠單所載：和解任意險部分是申
    請理賠一一０萬元（見原審卷二第六二頁），是上情堪認無訛。又：(1)證人即友
    聯公司承辦此案之理賠員陳貽龍於原審訊問時證稱：邱維仁案汽車險理賠申請書
    是乙○○拿資料（和解資料及申請理賠相關證明）給伊，叫伊結案，乙○○資料
    都做好拿給伊，伊覺得不是很妥當，因理賠人員應從頭參與和解事宜，但伊只拿
    到一份資料就要結案，乙○○當時叫伊用一般車禍和解的結案方式結案，要賠付
    等語（見原審卷二第五五、五六頁），足見乙○○除提出理賠申請外，尚運用其
    職權指示承辦理賠員就該賠案應作特定之處理，其所辯均是依公司程序申請理賠
    ，所有理賠決定權都是在總公司云云，自無足採。(2)被告邱維仁雖辯稱：程序是
    乙○○去做，整個事情，伊根本不知道云云，惟其於原審訊問時業供稱：理賠申
    請書是伊寫的，印文也是伊的，伊在友聯公司八德通訊處寫的，寫好後，就交給
    乙○○回去處理等語（見原審卷一第一一五頁），而其明知陳仁財於與其發生之
    車禍事故中僅受輕傷，竟於上開理賠申請書中填寫陳仁財「嚴重受傷」而申請理
    賠，顯係不實；參以，被告乙○○於原審訊問時供稱：第二次和解當時在談時，
    邱維仁有在場，之後才離開等語。（見原審卷二第三三頁）、被告劉遠智於原審
    訊問時亦供稱審理：在醫院時，邱維仁說如果保險公司願理賠，他願配合等語（
    原審卷二第三三頁），則被告邱維仁辯稱伊不知情云云，顯難採信。
  (3)被告乙○○雖辯稱：邱維仁的案子伊尚未送就不見了云云。惟查，前述友聯公司
    汽車險理賠申請書影本上已有友聯公司之八十六年六月二日之受理日期章戳，徵
    之證人即友聯公司人員蕭婉娥證稱：此件理賠申請書上已有友聯公司的收件章，
    表示已提出申請等語（見原審卷一第一一五頁），而被告乙○○亦曾於原審訊問
    時供承：「邱維仁填寫出險報告書給我，我回到中壢辦事處輸入電腦，所以才會
    有收件章印文，表示公司已受理這個案子」等語（原審卷一第一一五頁、第一三
    二頁），是其嗣後翻稱未提出該案云云，顯非可採。
(三)就犯罪事實欄四部分：
  1.陳寬仁於八十六年四月二十日清晨二時許，駕駛其妻張元蕙所有投保於友聯公司
    之Ｒ二－五三三八號自小客車，在桃園市○○○路、同安街口，與吳義雄所駕其
    友人譚潤如之ＨＷ｜０八三八號自小客車發生碰撞，當時前揭二輛自小客車上，
    並無乘客張炎成、黃文祥二人乙節，分別據證人陳寬仁於調查站中證稱：斯時車
    禍僅車輛嚴重損，但無人員傷亡，開始是邱銘修來處理該理賠案，後來不知為何
    由乙○○來辦理，乙○○打電話找伊，要伊先蓋空白之和解書以利警方銷案，伊
    完全不知和解書之內容等語（見八十六年度偵字第一五００七號卷第三頁背面至
    第四頁）；於原審訊問時證稱：張炎成拿一張和解書給伊簽，他說要向保險公司
    請款須要這一張，是自稱許科長者先打電話與伊聯絡，伊去了之後是張炎成拿和
    解書給伊簽，伊是獨自一人開車，車上並無人受傷（見原審卷一第一六三頁、第
    一六四頁）等語；及證人吳義雄於調查站中證稱：斯日伊駕友人譚潤如所有之自
    小客車，與陳寬仁車發生車禍，伊車上並無載有乘客，陳寬仁車則載他太太（張
    元蕙），伊車身左側和車頭受到損害，本人則無大礙，身上並無大傷，僅有少許
    擦傷，陳寬仁車身亦有受損，陳寬仁及其太太張元蕙均無明顯之受傷，伊不認識
    張炎成、黃文祥等語（見同上偵卷第五頁背面至第六頁）；於偵訊中證稱：伊車
    上並無乘客，只有駕駛一人，對方車上無人送醫，雙方在朴子派出所和解，只要
    修車而已，伊亦未向保險公司說有乘客受傷（見偵字第一五００七號卷第一三０
    頁背面至第一三一頁）等語明確。
  2.陳寬仁與吳義雄已先於八十六年四月二十日於埔子派出所成立和解，有該和解書
    影本附卷可稽（八十六年度偵字第九七０九號卷第三十九頁）。而張炎成與黃文
    祥因適巧於八十六年四月十九日騎乘機車摔傷，張炎成嗣經由乙○○之授意，於
    八十六年五月六日向聯安診所申請八十六年四月十九日其與黃文祥就診之診斷證
    明書乙節，有渠二人之診斷證明書影本二紙附卷可按（八十七年度偵字第六六０
    二號卷第八頁、第九頁）。又被告乙○○嗣再與陳寬仁等以電話聯絡，由張炎成
    拿空白和解書給陳寬仁等人用印，業據證人陳寬仁證述如上，其後張炎成竟於順
    達修理廠在前開內容為空白之和解書上書記載：「『八十六年四月十九日』晚間
    ，由陳寬仁駕駛張元蕙所有車號Ｒ二－五三三八號自小客車，行經大興西路與同
    安街，因闖紅燈撞上由吳義雄駕駛，譚潤如所有車號ＨＷ｜０八三八號車子，致
    ＨＷ｜０八三八車子損壞，車上人員受傷，而本車引擎及車身變形損害」等文字
    ，有該和解書影本乙紙附卷可徵（八十六年度偵字第一五００七號卷第七頁）；
    又被告張炎成於原審訊問時供承：陳寬仁的請款和解書是伊寫的等語（見原審卷
    一第六十四頁背面），是徵之上情，陳寬仁與吳義雄發生車禍之時間係在「八十
    六年四月二十日」，張炎成竟於前開和解書上虛偽記載車禍之時間係「八十六年
    四月十九日」，以配合其於聯安診所就診之時間，其填寫不實之內容於和解書上
    ，顯有不法意圖至明。
  3.張炎成提供其與黃文祥於八十六年四月十九日騎乘機車摔傷之聯安診所診斷證明
    書，及前開其所書寫內容不實之和解書交予乙○○，並訛稱張炎成、黃文祥二人
    為吳義雄車上乘客，因前揭車禍受傷，而向友聯公司申請第三人強制險之理賠的
    事實，業據被告乙○○於調查站中承稱：陳寬仁於八十六年四月二十日清晨在桃
    園市○○○路與同安街口和吳義發生車禍，當時並無人員受傷，我處理時曾謊報
    吳義雄車載有二名乘客（指張炎成、黃文祥）受傷，並以該二人之名向本公司申
    請第三人強制車險，分別理賠四十五萬元及三十萬元等語綦詳（見八十六年度偵
    字第一五００七卷第十七頁）。
  4.依卷附（八十六年度偵字第九七０九號卷第六頁）友聯公司之電腦記錄之記載：
    本件有申請二個賠案號碼，分別為編號０五七ＣＡ００四九號、０五七ＣＮ００
    八八號，其中賠號０五七ＣＮ００八八號，申請車損理賠預估二十五萬，申請意
    外理賠預估二十萬、另賠號０五七ＣＡ００四九號，申請意外理賠預估七十萬元
    。依證人即友聯公司人員王令佐於原審訊問時說明：０五七ＣＡ００四九號案及
    ０五七ＣＮ００八八號案是二個案號，前開０五七ＣＡ００四九號案是強制險、
    後者０五七ＣＮ００八八號案是任意險，因強制險單人受傷最高理賠金額為六十
    萬元，前者預估理賠七十萬元，應是有二人受傷（見原審卷二第六二、第六三頁
    ）；另依證人即友聯公司之人員柯慶華之說明：上述二賠案是客戶同時報出險，
    其中賠號０五七ＣＮ００八八號原來在電腦資料上是拒賠，惟若補正資料，就可
    能給賠等語（見原審九十一年十一月十二日審判筆錄）。再徵之卷附友聯公司電
    腦資料關於賠案號碼：０五七ＣＡ００四九號案之強制險已決賠案查詢：友聯公
    司於八十六年六月二十八日已製作支票決賠金額四十五萬予張炎成、並決賠金額
    三十萬元予黃文祥（前二支票之發票日期均為八十六年七月二日，有八十六年度
    偵字第九七０九號卷第四頁、第五頁支票影本及其各頁上方之電腦資料、八十六
    年度偵字第一五００七號卷第六十七頁強制險已決賠案查詢附卷可稽），依上述
    ，友聯公司之承辦人員顯已陷於錯誤而決定就渠二人因受傷而申請強制險理賠部
    分，分別給付賠償金四十五萬元、三十萬元。
  5.關於賠案號碼０五七ＣＮ００八八號部分，依附於八十六年度偵字第一五００七
    號卷第四十七頁之友聯公司汽車險理賠申請書所記載文字，理賠調查員邱銘修係
    於八十六年四月二十二日用印蓋章（此有該理賠申請書附前揭卷頁可稽），嗣於
    八十六年四月三十日，被告張炎成提出二車之修車估價單予友聯公司（附於偵字
    第一五００七號卷第一五三頁至第一六六頁可佐），而友聯公司之人員吳萬釧則
    於八十六年五月七日前往估價二部車之車損，其中車號Ｒ二－五三三八號車擬以
    二十五萬元包修，另車號ＨＷ｜０八三八號車關於工漆部分以八萬元交修，其餘
    另比價賠付（此有吳萬釧於被告張炎成所提出之估價單上書寫上述核估結果，見
    偵字第一五００七號卷第一五五頁、第一六三頁），最後友聯公司車險部協理兼
    車賠部經理丁建華則於八十六年七月二日核定：車體險部分賠付二十五萬元（註
    ：扣除理賠自負額三千元後，須實際理賠二十四萬七千元）、第三人責任險財損
    部分賠付四十萬元（見偵字第一五００七號卷第一四九頁友聯公司汽車保險理賠
    計算書），而被告張炎成已領得前述共六十四萬七千元之理賠金額之情，亦為其
    供承在卷（原審卷一第四九頁、原審卷二第三二頁）。是依上述說明，前開二賠
    號案件係同時成立而向友聯公司申請理賠，被告張炎成一方面於八十六年四月三
    十日提出修車估價單，由友聯公司人員吳萬釧於同年五月七日至其公司核估修車
    價格，而申請任意險之理賠；另一方面，又於八十六年五月六日向聯安診所申請
    八十六年四月十九日其與黃文祥就診之診斷證明書並製作前述和解書向友聯公司
    申請強制險理賠，迨八十六年六月二十八日友聯公司已決賠強制險共七十五萬元
    ，並製作支票（決賠金額四十五萬予張炎成、三十萬元予黃文祥，前二支票之發
    票日期均為八十六年七月二日），同時於同年七月二日，友聯公司車險部協理兼
    車賠部經理丁建華亦核定任意險（包括車體險及第三人責任險財損）部分決賠六
    十四萬七千元，足見前開二申請案，自始即有併予申請理賠之意。
  6.被告張炎成雖辯稱：伊無詐欺理賠金之意，只是要請領修車款，其是應乙○○之
    要求而提供就醫之診斷證明書，乙○○稱只要把車修好，其他是保險公司之內部
    作業問題，伊不知情云云。惟其提出與本案無關之診斷證明書，復又在空白之和
    解書上虛偽記載車禍之時間係「八十六年四月十九日」以配合其於聯安診所之就
    診時間，而前開友聯公司之支票受款人處明確記載受款人為張炎成，其竟諉稱不
    知情，顯難遽採。至被告乙○○雖辯稱：伊只是告訴張炎成若有人受傷申請理賠
    較快，伊是依張炎成所提出之診斷證明書、和解書等資料而誤為申請，不知內情
    云云，惟衡諸前述其主動與證人陳寬仁聯絡請證人在張炎成提出之空白之和解書
    上用印，再佐以依張炎成、黃文祥所提出之診斷證明書所載傷勢僅分別為：右膝
    開性外傷及頭部開放性傷等輕傷（見八十七年度偵字第六六０二號卷第八頁、第
    九頁），竟可獲得高達共七十五萬元之強制險理賠金，顯見其與被告張炎成間，
    有犯意聯絡，行為分擔至明。
(四)綜上所述，被告乙○○與共犯劉遠智、劉政邦、邱維仁、陳金池、趙伯峰、張炎
    成等人之犯行均堪認定。
二、核被告乙○○所為，係犯刑法第二百十六條、第二百十條之行使偽造、變造私文
    書罪、及第三百三十九條第三項、第一項之詐欺取財未遂罪（起訴書事實欄雖認
    上述被告等人變造編號第六００四號之德濟醫院收據，惟綜觀全卷並無證據證明
    該收據係由何人所變造，故僅就行使該變造收據之部分論罪，附此敘明）。被告
    乙○○與劉遠智、劉政邦、陳金池、趙伯峰間，就事實欄二之犯行，有犯意聯絡
    、行為分擔；被告乙○○與劉遠智、邱維仁就事實欄三之犯行，有犯意聯絡、行
    為分擔；被告乙○○、張炎成就事實欄四之犯行，有犯意聯絡、行為分擔，均應
    論以共同正犯。被告乙○○與劉遠智、劉政邦、陳金池、趙伯峰等人就事實欄二
    偽造署名、盜用印章，進而偽造私文書後復持以行使，其偽造署名、盜用印章之
    行為係偽造私文書之階段行為，偽造私文書之低度行為復為行使偽造私文書之高
    度行為所吸收，均不另論罪。被告乙○○與共犯張炎成二人就事實欄四偽造私文
    書後復持以行使之行為，其偽造私文書之低度行為亦為行使偽造私文書之高度行
    為所吸收，均不另論罪。被告乙○○與共犯劉遠智、劉政邦、陳金池四人同時行
    使偽造私文書及變造私文書，為想像競合犯，應從一重之行使偽造私文書罪論處
    。被告乙○○與共犯劉遠智、劉政邦、陳金池、趙伯峰等人，就事實欄二之犯行
    ，推由被告趙伯峰同時一次偽造如事實欄二之診斷證明書、病歷記錄、血壓搏
    呼吸記錄單、入出院護理評估、護理紀錄、醫囑單、給藥治療記錄單、體溫表、
    編號００五八三一住院收據（金額為九０五０元）等多種私文書，就偽造該些私
    文書部分，係基於同一犯意下之接續行為，只論以一罪。又被告乙○○與劉遠智
    、劉政邦、陳金池、趙伯峰等人，由被告趙伯峰在前述私文書上一次同時盜用多
    個他人印章、偽造多人名義之署名，再推由被告乙○○進而行使，係以一行為侵
    害多數人之法益，應論以想像競合犯。被告乙○○就如事實欄二、三、四之詐欺
    取財未遂罪、行使偽造私文書罪等罪之各罪先後犯行，均時間密接，觸犯構成要
    件相同之罪名，顯均係基於概括之犯意反覆為之，均為連續犯，均應依刑法第五
    十六條之規定，各以一罪論，並加重其刑。又被告乙○○所犯前開行使偽造私文
    書、詐欺取財未遂等罪間，有方法目的之牽連關係，均應從較重之行使偽造私文
    書罪處斷。原審引用刑法第二十八條、第五十六條、第二百十六條、第二百十條
    、第三百三十九條第三項、第一項、第五十五條、第二百十九條，罰金罰鍰提高
    標準條例第一條前段。並審酌被告犯罪之動機、目的、犯罪之手段、所欲詐欺之
    金額、尚未詐得任何不法利益，對被害人所生之損害，及其犯後態度等，論處被
    告乙○○共同連續行使偽造私文書，足以生損害於他人罪，量處有期徒刑玖月。
    復敘明被告趙伯峰偽造之劉政邦診斷證明書乙紙、病歷記錄乙紙、血壓搏呼吸
    記錄單乙紙、護理紀錄乙紙、醫囑單乙紙、給藥治療記錄單乙紙、體溫表乙紙、
    編號００五八三一之收據乙紙（金額為九千零五十元）、入出院護理評估二紙、
    及遭不詳人變造之編號第六００四號收據乙紙、和被告張炎成偽造之和解書乙紙
    ，因均已行使提出向友聯公司申請理賠，已為友聯公司所有，爰均不為沒收之諭
    知。惟前述偽造之血壓搏呼吸記錄單乙紙上所偽造表示護士簽名之「陳」署名
    五枚、「詹」署名乙枚、「蕭」署名三枚；偽造之護理紀錄乙紙上所偽造表示護
    士簽名之「何秀美」署名乙枚、「陳美華」署名二枚、「詹秀美」署名二枚、「
    蕭卓英」署名二枚、「陳雅惠」署名乙枚、「官玉華」署名乙枚；偽造之給藥治
    療記錄單乙紙上所偽造表示簽名之「陳」署名乙枚；偽造之入出院護理評估其中
    第二紙上所偽造表示簽名之護士「何秀美」、「官玉華」署名各乙枚，均為偽造
    之署名，均應依刑法第二百十九條之規定宣告沒收之。經核其認事、用法及量刑
    均無不合，被告猶執陳詞上訴否認犯罪為無理由，應予駁回。
據上論斷，應依刑事訴訟法第三百六十八條，判決如主文。
本案經檢察官郭啟東到庭執行職務。
中      華      民      國    九十二    年      六      月     十九     日
                              台灣高等法院刑事第九庭
                                    審判長法  官  李  文  成
                                          法  官  周  盈  文
                                          法  官  官  有  明
右正本證明與原本無異。
如不服本判決應於收受送達後十日內向本院提出上訴書狀，其未敘述上訴之理由者並
得於提起上訴後十日內向本院補提理由書（均須按他造當事人之人數附繕本）。
                                          書記官  林  蓓  瑜
中      華      民      國    九十二    年      六      月     二十     日
附錄：本案論罪科刑法條全文
中華民國刑法第二百一十六條
 (行使偽造變造或登載不實之文書罪)
行使第二百十條至第二百十五條之文書者，依偽造、變造文書或登載不實
事項或使登載不實事項之規定處斷。
中華民國刑法第二百一十條
 (偽造變造私文書罪)
偽造、變造私文書，足以生損害於公眾或他人者，處五年以下有期徒刑。
中華民國刑法第三百三十九條
 (普通詐欺罪)
意圖為自己或第三人不法之所有，以詐術使人將本人或第三人之物交付者
，處五年以下有期徒刑、拘役或科或併科一千元以下罰金。
以前項方法得財產上不法之利益或使第三人得之者，亦同。
前二項之未遂犯罰之。
附表：
    (1)偽造之血壓搏呼吸記錄單壹紙上所偽造之「陳」署名伍枚、「詹」署名壹枚
      、「蕭」署名枚
    (2)偽造之護理紀錄壹紙上所偽造之「何秀美」署名壹枚、「陳美華」署名貳枚、
      「詹秀美」署名貳枚、「蕭卓英」署名貳枚、「陳雅惠」署名壹枚、「官玉華
      」署名壹枚
    (3)偽造之給藥治療記錄單壹紙上所偽造之「陳」署名壹枚
    (4)偽造之入出院護理評估其中第貳紙上所偽造之「何秀美」、「官玉華」署名各
      壹枚


司法院資訊處製作；財團法人民間司法改革基金會備份。
